最高法院刑事判決　　　　　　　九十六年度台非字第一七八號
上　訴　人　最高法院檢察署檢察總長
被　　　告　甲○○
上列上訴人因被告違反組織犯罪防制條例等罪案件，對於台灣高
等法院高雄分院中華民國九十五年十月二十六日第二審確定判決
（九十五年度上訴字第一００號，起訴案號：台灣高雄地方法院
檢察署九十三年度偵字第一六九二一、一八六六六號），認為部
分違法，提起非常上訴，本院判決如下：
    主  文
上訴駁回。
    理  由
非常上訴理由稱：按判決不適用法則或適用不當者，為違背法令
，刑事訴訟法第三百七十八條定有明文。查本件原判決認定被告
甲○○與高金禾夫妻二人，在「巴黎風法式餐廳」（下稱巴黎風
餐廳）擔任未支領底薪之業績幹部（負責招攬客戶在餐廳內飲酒
消費，並從其所招攬之客戶消費額中賺取百分之二十之業績獎金
），依該餐廳之規定，倘若業績幹部對其所簽名負責之簽帳單上
所載消費金額未能向客戶收回，則幹部向餐廳所能領取之業績獎
金，必須與未收回之簽帳單上所載消費金額相扣抵。嗣九十三年
六、七月間起，「巴黎風餐廳」已無法支應員工薪資、廠商貸款
及高金禾、甲○○之業績獎金，同年九月間並停止營業。九十三
年九月十一日晚間某時，甲○○即與「巴黎風餐廳」負責財務之
股東王自強相約見面，商談甲○○業績獎金之事，及查明為何「
巴黎風餐廳」未繼續經營之原因，並率不詳姓名之成年男子四、
五人赴會，期間甲○○要求王自強，需給付新台幣（下同）二十
二萬元之業績獎金，因王自強當場表示尚有判決書附表一所示之
簽帳單上所載金額未取回，欲領業績獎金恐不合餐廳規定，甲○
○即與同往之不詳姓名成年男子，共同基於恐嚇危害安全之犯意
聯絡，推由該不詳姓名之男子，毆打王自強一巴掌，致王自強心
生畏懼，生危害於王自強生命之安全，而允諾支付甲○○二十二
萬元業績獎金，惟因甲○○為警拘提到案致未付款等情，事證明
確，堪以認定，而論處被告刑法第三百零五條以加害生命之事，
恐嚇他人致生危害於安全罪刑，雖非無見。惟按刑法第三百零五
條之恐嚇罪，係指單純以將來加害生命、身體、自由、名譽、財
產之事，恐嚇他人致生危害於安全者而言。如對於他人之生命、
身體等，以現實之強暴脅迫手段加以危害要挾，使人行無義務之
事或妨害人行使權利，應構成刑法第三百零四條之強制罪，而非
同法第三百零五條之恐嚇危害安全罪（貴院九十三年度台上字第
三三０九號判決參照）。原判決既認定甲○○與該名男子未對王
自強為任何將來惡害之通知，而係現實地對王自強為傷害行為，
自與刑法第三百零五條恐嚇罪之構成要件不符，乃原判決竟論被
告以刑法第三百零五條之恐嚇罪，顯有適用法則不當之違背法令
。案經確定，爰依刑事訴訟法第四百四十一條、第四百四十三條
提起非常上訴，以資糾正等語。
本院按：非常上訴審，應以原判決所確認之事實為基礎，以判斷
其適用法律有無違誤，刑事訴訟法第四百四十五條第二項準用第
三百九十四條規定甚明。本件原確定判決認定：被告甲○○與高
金禾夫妻二人均在「巴黎風餐廳」擔任未支領底薪之業績幹部，
依該餐廳之規定，倘業績幹部簽名負責之簽帳單上所載消費金額
未能收回，其所能領取之業績獎金須與該消費金額相扣抵。自民
國九十三年六、七月間起，「巴黎風餐廳」已無法支應被告之業
績獎金，並於同年九月間停止營業。九十三年九月十一日晚間某
時，被告與該餐廳負責財務之股東王自強相約見面，商談業績獎
金之事及查詢餐廳未繼續經營之原因，並率不詳姓名之成年男子
四、五人赴會，被告要求王自強需給付二十二萬元之業績獎金，
因王自強當場表示尚有如原判決附表一所示簽帳單上所載金額未
收回，欲領業績獎金恐不合餐廳規定，被告即與同往之不詳姓名
成年男子，共同基於恐嚇危害安全之犯意聯絡，推由該不詳姓名
之男子，毆打王自強一巴掌，致王自強心生畏懼，危害於其生命
安全，而允諾支付被告二十二萬元業績獎金，惟因被告為警拘提
到案致未付款等情。因而撤銷第一審關於被告此部分之判決，改
判依刑法第三百零五條，論被告以加害生命之事，恐嚇他人致生
危害於安全罪，處有期徒刑八月確定。次按：刑法第三百零五條
之恐嚇危害安全罪，所稱以加害生命、身體……之事，恐嚇他人
者，係指以使人生畏怖心為目的，而通知將加惡害之旨於被害人
而言。至其通知之方式，是以言語或身體舉動為之，是直接通知
或間接通知，均非所問。本件原判決既認被告與另一不詳姓名男
子，係共同基於恐嚇危害安全之犯意聯絡，推由該男子毆打王自
強一巴掌，透過打王自強一巴掌之身體舉動，將加害生命之旨通
知王自強，據以論處被告恐嚇危害安全罪刑，難謂於法有違。又
依原判決所確認之事實，被告只有恐嚇王自強之意思，並無不法
所有意圖及使人行無義務之事之犯意，王自強被打一巴掌亦未成
傷，則原判決未論被告以刑法第三百零四條之強制罪或其他罪名
，亦無不合。上訴意旨憑持己見，任意指摘原判決適用法則不當
，非有理由，應予駁回。
據上論結，應依刑事訴訟法第四百四十六條，判決如主文。
中　　華　　民　　國　九十六　年　　七　　月　 十三 　日
                      最高法院刑事第五庭
                          審判長法官  林　增　福
                                法官  邵　燕　玲
                                法官  張　清　埤
                                法官  陳　世　雄
                                法官  蔡　國　在
      本件正本證明與原本無異
                                      書  記  官
中　　華　　民　　國　九十六　年　　七　　月　 十八 　日
                                                z
